臺灣高等法院民事判決
110年度上易字第716號
上  訴  人  黃浩洋  
訴訟代理人  李岳洋律師
            白子廣律師
            蔣子謙律師 
被 上訴 人  玉霖建設開發股份有限公司

法定代理人  呂玉玫  
訴訟代理人  莊振農律師
            蔡郁箴律師
上列當事人間請求給付搬遷補償費事件，上訴人對於中華民國11
0年4月28日臺灣新北地方法院110年度訴字第19號第一審判決提
起上訴，本院於110年8月25日言詞辯論終結，判決如下：
    主      文
上訴駁回。
第二審訴訟費用由上訴人負擔。
    事實及理由
一、本件上訴人主張：伊以所有坐落臺北市○○區○○路○○段00○00○
    0000地號土地（下逕以各地號稱之，合稱系爭土地）為標的
    與被上訴人達成合建協議，並於民國106年10月1日簽定房屋
    興建合作協議書（下稱系爭協議書），依系爭協議書第5條
    約定，伊將系爭土地所有權依被上訴人之要求而移轉時，被
    上訴人即應給付伊搬遷補償費。伊早於系爭協議書簽定前之
    106年8月10日即依被上訴人要求，將系爭土地以信託為原因
    移轉所有權予訴外人臺灣土地銀行股份有限公司（下稱土地
    銀行），而履行點交土地之義務，被上訴人之法定代理人亦
    已允諾給付伊搬遷補償費，則被上訴人自應給付自106年10
    月1日起至109年7月止之搬遷補償費102萬元、搬家費用2萬
    元，共計104萬元。爰依系爭協議書第5條約定，求為命：被
    上訴人應給付伊104萬元，及自支付命令送達翌日（即109年
    11月12日）起至清償日止，按年息5%計算利息之判決。
二、被上訴人則以：依系爭協議書約定，伊通知上訴人將系爭土
    地及坐落其上之臺北市○○區○○段○○段00○號建物（門牌號碼
    臺北市○○區○○○路0段000號，下稱系爭建物，與系爭土地合
    稱系爭房地）騰空並確認點交後，伊始負給付搬遷補償費義
    務，惟伊迄今並未通知上訴人騰空點交系爭房地，系爭房地
    迄今仍由上訴人自行出租他人牟利，伊自不負給付搬遷補償
    費之義務等語，資為抗辯。
三、上訴人主張其於106年10月1日與被上訴人簽立系爭協議書，
    提供其所有之系爭土地與被上訴人合作興建房屋等情，有系
    爭協議書在卷可證（原審卷第95至119頁），並為被上訴人
    所不爭執，堪信為真實。惟上訴人主張被上訴人應依系爭協
    議書第5條約定給付搬遷補償費及搬家費用共計104萬元本息
    云云，則為被上訴人所否認，並以前詞置辯。經查：
　㈠按系爭協議書第5條約定：「乙方（即被上訴人，下同）通知
    甲方（即上訴人，下同）騰空點交房屋及土地與乙方之日起
    ，至乙方依本契約完工交屋予甲方之日止，由乙方給付搬遷
    補償費。其給付方法為：⑴每一簽訂戶，每月補償新台幣30,
    000元整。⑵搬家費用新台幣20,000元整。...」（原審卷第1
    01、102頁）。又系爭建物坐落於10地號土地上，為兩造所
    不爭執（本院卷第104頁），並有建物、土地登記謄本在卷
    可證（本院卷第53、59頁）。上訴人於原審並陳稱：「債權
    人（即上訴人）原就其名下之房地與債務人（即被上訴人）
    間達成合建協議 ，雙方並有簽定相關合建契約書在案」（
    支付命令卷第9頁、原審卷第73頁），「雙方於系爭契約簽
    訂後，被告之法定代理人呂玉玫一方面要求原告與土地銀行
    簽訂信託契約外，另一方面亦要求原告搬離住處另尋租屋處
    ，否則原告不可能不住在原本之房屋内」，「被告單純口頭
    告知原告，要求原告搬離該地址時，即已符合系爭契約第5
    條給付搬遷補償費一事」等語（原審卷第75頁），足認系爭
    建物確屬系爭協議書第5條約定之範圍。參以上訴人既以地
    主身分提供系爭土地與被上訴人合建，衡情自須搬離系爭建
    物，否則合建根本無從進行。從而，依系爭協議書第5條約
    定，被上訴人須通知上訴人騰空點交系爭房地後，始有依上
    開約定給付同條第2項所示搬遷補償費之義務，此不因系爭
    協議書第1條僅載明土地標的物為系爭土地，或上訴人係於1
    07年5月14日始因繼承而取得系爭建物所有權而有不同。上
    訴人於本院主張：系爭協議書與系爭建物無涉，系爭土地所
    有權依被上訴人之要求移轉時，被上訴人即須依系爭協議書
    第5條約定給付搬遷補償費，上訴人已依被上訴人要求將系
    爭土地所有權信託登記予土地銀行，被上訴人自應給付搬遷
    補償費云云，與上訴人原審所述不同，亦明顯與系爭協議書
    第5條約定內容不符，自無可採。
　㈡被上訴人否認已通知上訴人騰空點交系爭房地，上訴人就被
    上訴人已通知伊騰空點交系爭房地乙節，除未能舉證證明外
    ，復自陳自系爭協議書簽立之日起迄今，系爭建物從未交付
    予被上訴人，系爭建物現由伊出租他人等語（本院卷第106
    頁），自與系爭協議書第5條約定之要件不符，上訴人依系
    爭協議書第5條約定請求被上訴人給付搬遷補償費（含搬家
    費用）合計104萬元，自無理由。
　㈢上訴人復主張：被上訴人之法定代理人呂玉玫業已表示願意
    給付伊搬遷補償費用云云，並提出與呂玉玫間之line對話紀
    錄（下稱系爭對話紀錄）為證，惟觀諸系爭對話紀錄內容（
    本院卷第80至89頁），無從得出呂玉玫同意在不符系爭協議
    書第5條約定之要件下，即給付上訴人搬遷補償費。上訴人
    上開主張，亦無可採。
四、綜上所述，上訴人依系爭協議書第5條約定，請求被上訴人
    給付104萬元，及自支付命令送達翌日（即109年11月12日）
     起至清償日止，按年息5%計算之利息，非屬正當，不應准
    許。原審所為上訴人敗訴之判決，並無不合。上訴意旨指摘
    原判決不當，求予廢棄改判，為無理由，應駁回其上訴。
五、本件事證已臻明確，兩造其餘之攻擊或防禦方法及所用之證
    據，經本院斟酌後，認為均不足以影響本判決之結果，爰不
    逐一論列，附此敘明。
六、據上論結，本件上訴為無理由，依民事訴訟法第449條第1項
    、第78條，判決如主文。
中　　華　　民　　國　　110 　年　　9 　　月　　8 　　日
                  民事第二庭   
                      審判長法  官  陳容正
　　　　　　　　　　　      法  官  紀文惠
　　　　　　　　　　　      法  官  劉素如
正本係照原本作成。
不得上訴。
中　　華　　民　　國　　110 　年　　9 　　月　　9 　　日

　　　　　　　　　　　　　　書記官  林宗勳